臺灣高雄地方法院刑事判決　　　　　　　95年度訴字第1301號
公　訴　人　臺灣高雄地方法院檢察署檢察官
被　　　告　乙○○
　　　　　　　　　　（另案在臺灣高雄第二監獄執行）
選任辯護人　邱麗妃律師
　　　　　　莊雯琇律師
　　　　　　林樹根律師
被　　　告　甲○○
　　　　　　　　　　（另案在臺灣高雄女子監獄執行）
選任辯護人　鄭國安律師
　　　　　　吳麗珠律師
　　　　　　蘇佰陞律師
上列被告因毒品危害防制條例案件，經檢察官提起公訴（94年度
偵字第23018 號），本院判決如下：
    主  文
乙○○、甲○○共同意圖販賣而持有第一級毒品，各處有期徒刑
拾壹年，扣案如附表一編號1 至6 及附表二編號1 至5 所示之物
，均沒收銷燬之。
    事  實
一、乙○○因經陳建元同意使用所有車牌號碼7976-FD 號自用小
    客車，於民國94年9 月25日下午3 時至高雄市○○區○○路
    322 之1 號昱陽保養廠付清前於94年9 月15日將該車交付維
    修之費用，即取走該車使用並用以搭載甲○○。嗣乙○○及
    甲○○明知海洛因、甲基安非他命分屬毒品危害防制條例第
    2 條所列第一級及第二級毒品，未經許可，不得擅自販賣或
    意圖販賣而持有，竟於94年10月5 日下午4 、5 時許，甲○○整理上開自用小客車後車廂時，發現陳建元所有置於該車
    後車廂內如附表一編號1 至6 及附表二編號1 至5 所示已分
    裝完成之毒品，遂告知乙○○，2 人旋因陳建元尚有積欠乙○○債務，即起意變賣營利，擬將上開毒品販賣予不特定施
    用毒品之人，欲以販賣所得價金抵償陳建元之欠款，而由甲○○將上開毒品置入所攜帶之手提袋內，共同意圖販賣而持
    有第一級、第二級毒品。嗣警方於94年10月5 日下午6 時30
    分許，在高雄市○○區○○路與民利街口交岔路口處，因上
    開汽車業經報失，而將乙○○、甲○○2 人以巡邏車帶回調
    查，其後至高雄市政府警察局門口，因甲○○趁步下巡邏車
    之際，將如附表一編號9 所示之物丟置在所乘巡邏車右後車
    門旁之車內，為警發覺後，經甲○○同意搜索所攜帶手提袋
    ，並自其內扣得如附表一編號1 至8 及附表二所示之物，另
    在上開陳建元所有汽車之後座扣得如附表三所示之物，始查
    獲上情。
二、案經高雄市政府警察局移送臺灣高雄地方法院檢察署檢察官
    偵查起訴。
    理  由
一、證據能力部分：
（一）按被告以外之人於審判外向法官所為之陳述，得為證據，
      刑事訴訟法第159 條之1 第1 項定有明文，是證人甲○○
      於本院羈押訊問時向法官所為之陳述，當具有證據能力無
      疑。
（二）次按被告以外之人於偵查中向檢察官所為之陳述，除顯有
      不可信之情況者外，得為證據，亦為刑事訴訟法第159 條
      之1 第2 項所明定。查證人甲○○於偵查中向檢察官所為
      之上開證詞，業經具結，其在偵查庭中所述直陳犯罪事實
      ，應無受誘導之情形，亦係出於自由意思而為，並無顯不
      可信之情況，依上開說明，證人甲○○於偵查中之證言，
      得為證據。次按「證人恐因陳述致自己或與其有前條第1
      項關係之人受刑事追訴或處罰者，得拒絕證言，刑事訴訟
      法第181 條定有明文。另按證人有第181 條之情形者，應
      告以得拒絕證言，同法第186 條第2 項亦著有規定。然拒
      絕證言權，專屬證人之權利，非當事人所得主張，證人拒
      絕證言權及法院告知義務之規定，皆為保護證人而設，非
      為保護被告，法院或檢察官違反告知義務所生之法律效果
      ，僅對證人生效，故違反告知義務之證人證詞，對訴訟
      當事人仍具證據能力，至於證據之證明力如何，則由法院
      依具體個案判斷之」、「如（檢察官）非蓄意規避上開告
      知義務（指刑事訴訟法第95條之告知義務），或訊問時始
      發現關係人或證人涉有犯罪嫌疑，卻未適時為刑事訴訟法
      第95條之告知，即逕列為被告，提起公訴，其因此所取得
      之自白，有無證據能力，仍應權衡個案違背法定程式之情
      節、侵害被告權益之種類及輕重、對於被告訴訟上防禦不
      利益之程度、犯罪所生之危害或實害等情形，兼顧人權保
      障及公共利益之均衡維護，審酌判斷之。」最高法院分別
      著有95年度台上字第909 號、93年度台上字第2884號判決
      可資參照，是被告乙○○之辯護人固以：證人甲○○於94
      年10月6 日雖經具結，然因檢察官疏未告知證人甲○○有
      拒絕證言之權利，其具結不合法，所為證詞應無證據能力
      云云為被告乙○○辯護，惟揆諸上開最高法院判決意旨，
      檢察官於訊問證人甲○○之際雖疏未履行告知得拒絕證言
      之義務，惟此項瑕疵尚非訴訟當事人即被告乙○○所得主
      張，是就認定被告乙○○是否涉及犯罪乙節，證人甲○○
      於偵查中之陳述具備證據能力無疑，辯護人前揭所辯，尚
      無可取。
二、實體部分：
（一）訊據被告乙○○固坦承：伊經陳建元同意使用上開車牌號
      碼7976-FD 號自用小客車，自94年9 月25日起至同年10月
      5 日為警查獲時止，均由伊駕駛使用該車，陳建元係販賣
      毒品維生，確有積欠伊約40萬元之借款未清償等語；質諸
      被告甲○○則坦認：伊於94年10月5 日同行至警局時，將
      伊所有如附表一編號9 所示之物丟置在所乘巡邏車右後車
      門旁之車內，其後警方並在伊所攜帶之手提袋內扣得如附
      表一編號1 至8 及附表二所示之物，而其中如附表一編號
      7 至9及 附表二編號6 、7 等編號所示之物係伊所有供己
      施用之物等語；惟均矢口否認涉有意圖販賣而持有第一級
      毒品海洛因、意圖販賣而持有第二級毒品安非他命等犯行
      。被告乙○○辯稱：不知扣案毒品如何得來，並未將毒品
      放入被告甲○○手提袋內，更無販賣意圖云云；被告甲○○則以：扣案如附表一編號1 至6 及附表二編號1 至5 所
      示之物係被告乙○○交付與伊保管，被告乙○○僅稱如此
      較為安全，伊無販賣毒品之意圖，亦不知被告乙○○打算
      作何用途云云，資為辯解。惟查：
（二）被告乙○○部分：
   1、被告乙○○上開共同意圖販賣而持有第一級毒品海洛因、
      第二級毒品甲基安非他命之犯行，業經證人甲○○於歷於
      本院羈押訊問及偵查中證述：伊於94年10月5 日下午4 、
      5 時許整理陳建元所有上開汽車之際，在後車箱發現如附
      表一編號1 至6 及附表二編號1 至5 所示之物，即告知被
      告乙○○上情，並因知陳建元積欠被告乙○○債務，故提
      議將該些毒品出售作陳建元欠款抵償，因乙○○點頭並出
      聲表示同意，伊遂將上開毒品放入手提袋內，然伊2 人未
      及尋找買主即遭查獲等語甚為明確（參本院94年度聲羈字
      第1013號卷第5 頁、94年度偵字第23018 號偵查卷第5 至
      7 頁），核與證人即查獲被告本件犯行之員警丁○○、丙○○所述情節相符，並有如附表一編號1 至6 及附表二編
      號1 至5 所示之物扣案可資佐證，上開物品經送檢驗，分
      屬海洛因、甲基安非他命無訛，有附表一、二各該編號證
      據索引欄所示證據可參。而被告乙○○先後於本院審理時
      坦承：包毒品的袋子原即置於汽車內，使用該車期間確有
      見車上擺放1 包東西等語（分別參院卷第43、117 頁），
      而據證人丁○○於審理時證述：其後並未在該贓車內搜得
      其他物品等詞明確（參院卷第109 頁），可見警方自甲○○手提袋內起出如附表一編號1 至6 及附表二編號1 至5
      所示之物，確實係原置放在陳建元所有汽車上之該袋物品
      ，亦堪認證人甲○○上開所述：該包毒品業經被告同意伺
      機販出而由伊收藏至所攜帶之手提袋乙節屬實。被告乙○○係於94年9 月25日下午3 時許，即自昱陽保養廠將該汽
      車取走使用，為被告乙○○所是認，是自斯時迄至本件查
      獲時即94年10月5 日，被告乙○○使用該車業有10日，參
      以被告乙○○於警詢所供：一日需施用3 至4 次海洛因，
      係以捲煙方式施用等情以觀，被告乙○○已與陳建元約定
      使用該車，並預備辦理過戶手續，取得該車之際當會檢視
      車內情狀，既見及其內置有1 袋，應曾打開瞭解內容之物
      品；又被告乙○○染有施用毒品海洛因惡習，施用頻率頗
      高，為警查獲當日中午亦曾施用第一級毒品海洛因，有高
      雄市立凱旋醫院出具之被告乙○○濫用藥物尿液檢驗報告
      1 紙在卷可按（見94年度偵字第23018 號偵查卷第27頁）
      ，被告該次犯行亦經本院以94年度訴字第3718號判決判處
      罪刑確定，足見耽溺毒品時間甚久，焉能諉為不知袋中所
      裝盛者為毒品。復佐以被告乙○○長期施用第一級毒品海
      洛因，頻率亦高，而第一級毒品海洛因屬違法而物稀價昂
      ，就此耗費開銷當屬不貲，所辯：經濟來源均係仰賴在洗
      車廠之工作，亦足夠應付伊施用毒品之開銷云云，顯屬無
      稽，是就陳建元共積欠被告乙○○約40萬元，又被告乙○○須備有相當數目之金錢以支應需用之毒品等情以觀，衡
      情可認被告乙○○於上開時地發現陳建元所有上開置於車
      內之毒品後，即生販賣之意圖而持有之，益徵證人甲○○
      於偵查中前述所證非虛。末以如附表二編號1 至5 所示各
      包甲基安非他命，重量均趨近3 公克，顯係經過量秤分裝
      ；而如附表一編號1 至5 所示5 包海洛因，純度均偏低，
      且被告2 人另持有如附表一編號6 至9 所示純度高達百分
      之77.58 之海洛因，足見上開5 包海洛因，顯係經過稀釋
      後，再加分裝，堪認被告乙○○、甲○○確有藉由販毒牟
      利之意圖甚明。
   2、綜上所述，被告乙○○所辯上情，無非推諉飾卸之詞，委
      無可取，本件事證明確，被告乙○○犯行洵堪認定。
（三）被告甲○○部分：
   1、被告甲○○於本院羈押訊問及偵查中均坦認：伊於94年10
      月5 日下午4 、5 時許整理陳建元所有上開汽車之際，在
      後車箱發現如附表一編號1 至6 及附表二編號1 至5 所示
      之物，即告知被告乙○○上情，並因知陳建元積欠被告乙○○債務，故提議將該些毒品出售作陳建元欠款抵償，因
      乙○○點頭並出聲表示同意，伊遂將上開毒品放入手提袋
      內，然伊2 人未及尋找買主即遭查獲等情無訛（參本院94
      年度聲羈字第1013號卷第5 頁、94年度偵字第23018 號偵
      查卷第5 至7 頁），並有如附表一編號1 至6 及附表二編
      號1 至5 所示之物扣案可資佐證，上開物品經送檢驗，分
      屬海洛因、甲基安非他命無訛，有附表一、二各該編號證
      據索引欄所示證據可參，是被告甲○○犯行洵堪認定。
   2、至被告甲○○雖於本院審理時翻異其詞，改稱：扣案毒品
      除部分係供己施用外，均係被告乙○○於94年10月4 日晚
      上向伊不認識之人取得1 袋毒品交付伊，其內有數小包毒
      品，並未說明作何用途，伊並無販賣之意云云，另由辯護
      人以：被告甲○○手提袋內查獲之毒品並非被告甲○○所
      有，是被告乙○○所寄放，因被告乙○○向被告甲○○表
      示將相關責任推由陳建元承擔即可，被告甲○○於警詢、
      偵查中及本院羈押訊問時乃作前揭不實陳述云云，為被告
      甲○○辯護。然查，被告歷於偵查、本院羈押訊問時就上
      開犯罪事實均坦承不諱，亦與前於警詢中所述情節相符，
      迄至本院審理時始翻稱上情，推諉之情明甚，復據證人即
      查獲員警丁○○、丙○○於本院審理時結證：在現場查獲
      被告2 人正預備駕駛報失贓車，即將2 人以巡邏車載同回
      警局，在巡邏車上由薛忠宏在車內後座戒護，被告2 人並
      未提及毒品事宜，亦無相互交談，至警局後製作筆錄前，
      有至少6 名員警始終在旁戒護被告2 人，應無串供可能性
      ，之後並分由2 組員警將被告2 人隔離詢問等情屬實，可
      認被告甲○○在接受警方調查前，應無與被告乙○○共同
      串偽供詞之可能，是辯護人執以為辯，即無足採。且被告
      甲○○先後於偵查及本院羈押訊問時，所陳均與警詢中之
      證詞一致，其於偵查及本院羈押訊問時供述係出於自由意
      志所為，且衡情較之事後翻異之詞而言，尚未經權衡利害
      得失或受他人之干預，應為可信，本院自得參酌被告甲○○於偵查及本院羈押訊問時供述而為事實之認定。
   3、綜上所述，被告甲○○所辯，為不足採，本件事證明確，
      被告甲○○犯行堪予認定。
三、核被告乙○○、甲○○所為，均係犯毒品危害防制條例第5
    條第1 項之意圖販賣而持有第一級毒品、同條第2 項之意圖
    販賣而持有第二級毒品等罪。其等非法持有第一級毒品海洛
    因、第二級毒品甲基安非他命之行為，分別為意圖販賣而持
    有第一級毒品海洛因、第二級毒品甲基安非他命之高度行為
    所吸收，均不另論罪。被告乙○○、甲○○2 人就上開犯行
    間，有犯意之聯絡及行為之分擔，為共同正犯。另被告2 人
    同時、地持有上開海洛因及甲基安非他命，應認係以1 行為
    觸犯上開2 罪名，均為想像競合犯，分別依刑法第55條之規
    定，從一重之意圖販賣而持有第一級毒品罪處斷。爰審酌被
    告2 人均因施用毒品犯行經判處罪刑，分別有被告2 人之高
    等法院被告前案紀錄表各1 份可按，而渠等不僅自身耽溺於
    毒品，更且竟於持有陳建元所有第一級毒品及第二級毒品後
    ，萌生販賣營利之意圖，欲伺機出售牟利，罔顧毒品極有可
    能戕害施用者身心健康，並對於社會治安之危害甚鉅，惡性
    可見一斑，又扣案如附表一編號1 至6 及附表二編號1 至5
    所示之毒品，不在少數，若然經販售而流出市面，所生危害
    尤烈，渠等意圖販賣而持有，犯罪情節非輕，且犯後猶否認
    犯行，均飾詞推諉狡辯，未見露有悔意等一切情狀，分別量
    處如主文所示之刑。又扣案如附表一編號1 至6 及附表二編
    號1 至5 所示之物，分別為第一級毒品海洛因、第二級毒品
    甲基安非他命，詳附表一、二各該編號物品名稱及數量欄所
    示，並有附表一、二各該編號證據索引欄之資料可資佐證，
    分別為查獲之第一級、第二級毒品，均應依毒品危害防制條
    例第18條第1 項前段規定，不問屬於犯人與否，均沒收銷燬
    之。而上開毒品鑑驗耗用之部分既已滅失，自無庸宣告沒收
    。至扣案如附表一編號7 至9 及附表三所示之物，為被告甲○○所有，供其施用毒品犯行所用，業據被告甲○○供承在
    卷（參本院卷第173 至174 、176 頁），且本件被告甲○○
    於94年10月5 日為警查獲時，經同意採尿送驗結果確呈施用
    甲基安非他命及海洛因後，所生甲基安非他命及嗎啡陽性反
    應，有卷附高雄市立凱旋醫院濫用藥物尿液檢驗報告1 份在
    卷可參（見94年度偵卷第23019 號卷第18 頁） ，參以扣案
    如附表一編號7 至9 及附表三所示之毒品數量尚屬輕微之情
    ，是被告甲○○所述：該些毒品係用以供己施用乙詞，應可
    採信，從而扣案如附表一編號7 至9 及附表三所示之毒品，
    即與本件意圖販賣而持有第一級毒品海洛因、意圖販賣而持
    有第二級毒品甲基安非他命等犯行無涉，爰不得於本案中為
    沒收銷燬或沒收之諭知，應由公訴人另行依法處理。
據上論斷，應依刑事訴訟法第299 條第1 項前段，毒品危害防制
條例第5 條第1 項、第2 項、第18條第1 項前段，刑法第11條、
第28條、第55條，判決如主文。
本案經檢察官戊○○到庭執行職務。
中　　華　　民　　國　　96　　年　　1 　　月　　25　　日
                  刑事第十三庭  審判長法　官   高思大
                                      法  官   方錦源
                                      法  官   戴韻玲
以上正本證明與原本無異。
如不服本判決，應於送達後10日內，向本院提出上訴狀。
中　　華　　民　　國　　96　　年　　1 　　月　　25　　日
                                      書記官   李春慧
附錄本判決論罪之法條：
臺幣毒品危害防制條例第5條第1項、第2項
意圖販賣而持有第一級毒品者，處無期徒刑或10年以上有期徒刑
，得併科新臺幣 7 百萬元以下罰金。
意圖販賣而持有第二級毒品者，處5 年以上有期徒刑，得併科新
臺幣 5 百萬元以下罰金。
附表一
┌───┬────────────────┬─────────────┬───────┐
│編號  │ 物品名稱及數量                 │證據索引                  │備註          │
├───┼────────────────┼───────┬─────┼───────┤
│ 1    │海洛因1 包（驗後淨重46.16 公克）│高雄醫學大學附│純度17.05 │乙○○、甲○○│
│      │                                │設中和紀念醫院│％，參院卷│供本件犯行所用│
│      │                                │檢驗報告（院卷│第160 頁所│              │
│      │                                │第72頁）      │附法務部調│              │
├───┼────────────────┼───────┤查局鑑定書├───────┤
│2     │海洛因1 包（驗後淨重44.59公克） │高雄醫學大學附│1 張      │乙○○、甲○○│
│      │                                │設中和紀念醫院│          │供本件犯行所用│
│      │                                │檢驗報告（院卷│          │              │
│      │                                │第73頁）      │          │              │
├───┼────────────────┼───────┤          ├───────┤
│3     │海洛因1 包（驗後淨重2.33 公克） │高雄醫學大學附│          │乙○○、甲○○│
│      │                                │設中和紀念醫院│          │供本件犯行所用│
│      │                                │檢驗報告（院卷│          │              │
│      │                                │第74頁）      │          │              │
├───┼────────────────┼───────┤          ├───────┤
│4     │海洛因1 包（驗後淨重0.18 公克） │高雄醫學大學附│          │乙○○、甲○○│
│      │                                │設中和紀念醫院│          │供本件犯行所用│
│      │                                │檢驗報告（院卷│          │              │
│      │                                │第75頁）      │          │              │
├───┼────────────────┼───────┤          ├───────┤
│5     │海洛因1 包（驗後淨重0.13 公克） │高雄醫學大學附│          │乙○○、甲○○│
│      │                                │設中和紀念醫院│          │供本件犯行所用│
│      │                                │檢驗報告（院卷│          │              │
│      │                                │第76頁）      │          │              │
├───┼────────┬───────┼───────┼─────┼───────┤
│6     │海洛因4 包（合計│毛重19.5公克  │法務部調查局鑑│純度77.58 │乙○○、甲○○│
│      │淨重21.09 公克）│              │定通知書（見94│％，見94年│供本件犯行所用│
├───┤                ├───────┤年度偵字第    │度偵字第  ├───────┤
│7     │                │毛重1.6 公克  │23019 號偵查卷│2301 9號偵│甲○○所有，供│
│      │                │              │第35頁）      │查卷第35頁│施用第一級毒品│
│      │                │              │              │所附法務部│海洛因 所用   │
├───┤                ├───────┤              │調查局鑑定├───────┤
│8     │                │毛重0.7公克   │              │通知書1 張│甲○○所有，供│
│      │                │              │              │          │施用第一級毒品│
│      │                │              │              │          │海洛因所用    │
├───┤                ├───────┤              │          ├───────┤
│9     │                │毛重1.4 公克  │              │          │甲○○所有，供│
│      │                │              │              │          │施用第一級毒品│
│      │                │              │              │          │海洛因所用    │
└───┴────────┴───────┴───────┴─────┴───────┘
 附表二
    ┌───┬────────┬──────────┬───────┐
    │編號  │物品名稱及數量  │證據索引            │備註          │
    ├───┼────────┼──────────┼───────┤
    │1     │甲基安非他命1 包│高雄醫學大學附設中  │乙○○、甲○○│
    │      │（驗後淨重3.22公│和紀念醫院檢驗報告  │供本件犯行所用│
    │      │克）            │（院卷第80頁）      │              │
    ├───┼────────┼──────────┼───────┤
    │2     │甲基安非他命1 包│高雄醫學大學附設中  │乙○○、甲○○│
    │      │（驗後淨重2.9 公│和紀念醫院檢驗報告  │供本件犯行所用│
    │      │克）            │（院卷第81頁）      │              │
    ├───┼────────┼──────────┼───────┤
    │3     │甲基安非他命1 包│高雄醫學大學附設中  │乙○○、甲○○│
    │      │（驗後淨重3.28公│和紀念醫院檢驗報告  │供本件犯行所用│
    │      │克）            │（院卷第82頁）      │              │
    ├───┼────────┼──────────┼───────┤
    │4     │甲基安非他命1 包│高雄醫學大學附設中  │乙○○、甲○○│
    │      │（驗後淨重3.21公│和紀念醫院檢驗報告  │供本件犯行所用│
    │      │克）            │（院卷第83頁）      │              │
    ├───┼────────┼──────────┼───────┤
    │5     │甲基安非他命1 包│高雄醫學大學附設中  │乙○○、甲○○│
    │      │（驗後淨重3.31公│和紀念醫院檢驗報告  │供本件犯行所用│
    │      │克）            │（院卷第84頁）      │              │
    ├───┼────────┼──────────┼───────┤
    │6     │甲基安非他命1 包│高雄醫學大學附設中  │甲○○所有，供│
    │      │（驗後淨重1.36公│和紀念醫院檢驗報告  │施用第二品甲基│
    │      │克）            │（院卷第85頁）      │安非他命犯行所│
    │      │                │                    │用            │
    ├───┼────────┼──────────┼───────┤
    │7     │甲基安非他命1 包│高雄醫學大學附設中  │甲○○所有，供│
    │      │（驗後淨重1.24公│和紀念醫院檢驗報告  │施用第二級毒品│
    │      │克）            │（院卷第86頁）      │甲基安非他命犯│
    │      │                │                    │行所用        │
    └───┴────────┴──────────┴───────┘
附表三
    ┌───┬────────┬──────────┬───────┐
    │編號  │物品名稱、數量  │證據索引            │備註          │
    ├───┼────────┼──────────┼───────┤
    │1     │玻璃球吸食器1 個│高雄醫學大學附設中  │甲○○所有，供│
    │      │（甲基安非他命陽│和紀念醫院檢驗報告  │施用第二級毒品│
    │      │性反應）        │（院卷第72頁）      │甲基安非他命犯│
    │      │                │                    │行所用        │
    └───┴────────┴──────────┴───────┘
